臺灣臺北地方法院刑事判決
110年度審易字第2022號
公  訴  人  臺灣臺北地方檢察署檢察官
被      告  周錦文





上列被告因妨害名譽案件，經檢察官提起公訴（110年度偵字第2
5902號），本院判決如下：
    主  文
周錦文犯公然侮辱罪，處拘役參拾日，如易科罰金，以新臺幣壹
仟元折算壹日。 
    事  實
一、周錦文因不滿遭社區管理委員葉國龍催討管理費，竟基於公
    然侮辱之犯意，委由不知情之陳鳳雪（所涉妨害名譽罪嫌部
    分，另由檢察官為不起訴處分），於民國110年4月19日某時
    許，在多數住戶得共見共聞之臺北市大安區和平東路3段1巷
    72弄「成功國宅」社區電梯旁之佈告欄，張貼由周錦文所繕
    打之公告，內容刻意將葉國龍之姓名繕打為「葉國膿」，足
    以貶損葉國龍之人格及社會評價。
二、案經葉國龍告訴及臺北市政府警察局大安分局報告臺灣臺北
    地方檢察署檢察官偵查起訴。
    理  由
壹、程序部分：
一、按法院認為應科拘役、罰金或應諭知免刑或無罪之案件，被
    告經合法傳喚無正當理由不到庭者，得不待其陳述逕行判決
    ，刑事訴訟法第306條定有明文。查被告周錦文經本院合法
    通知，於111年2月21日審理期日無正當理由不到庭，有本院
    送達證書、刑事報到單、臺灣高等法院在監在押全國記錄表
    等件（見本院卷第95、103、109頁）在卷可查。因本院認本
    案係應科拘役案件，爰依前揭規定，不待被告到庭陳述逕行
    判決。
二、次按被告以外之人於審判外之言詞或書面陳述，除法律有規
    定者外，不得作為證據；被告以外之人於審判外之陳述，雖
    不符刑事訴訟法第159條之1至第159條之4等條規定，而經當
    事人於審判程序同意作為證據，法院審酌該言詞陳述或書面
    陳述作成時之情況，認為適當者，亦得為證據；當事人、代
    理人或辯護人於法院調查證據時，知有第159條1項不得為證
    據之情形，而未於言詞辯論終結前聲明異議者，視為有前項
    之同意，刑事訴訟法第159條第1項、第159條之5分別定有明
    文。查被告就本判決所引用具傳聞性質之各項證據資料，並
    未曾敘明其對證據能力是否有所爭執，而本院進行審理期日
    ，被告經合法通知亦未到庭就證據能力部分陳述意見，業如
    前述，堪認被告未於本案言詞辯論終結前就傳聞證據之證據
    能力聲明異議。本院於審理期日依法踐行調查證據程序，檢
    察官就上開證據之證據能力均表示不爭執（見本院卷第106
    頁），復查無依法應排除證據能力之情形，依上開規定，均
    應有證據能力。
三、本判決所引之非供述證據，因與本案間有證據關連性，且查
    無事證足認有違背法定程序或經偽造、變造所取得之情事，
    並經本院依法踐行調查程序，本院審酌上開證據資料製作時
    之情況，尚無違法不當之瑕疵，亦認均有證據能力。
貳、實體部分：　
一、認定犯罪事實所憑之證據及理由：
　㈠被告對於其委由陳鳳雪，在多數住戶得共見共聞之臺北市大
    安區和平東路3段1巷72弄「成功國宅」社區電梯旁佈告欄，
    張貼由其所繕打之公告，並將告訴人葉國龍之姓名繕打為「
    葉國膿」等事實，均予承認（見本院卷第37頁）。且據證人
    陳雪鳳於偵訊時證述明確（見偵卷第37至39頁），並有監視
    器畫面擷取照片及現場照片等件（見他卷第13至17頁）附卷
    可稽，是此部分事實，應堪認定。
　㈡被告固以書狀辯稱：我係無心誤植告訴人之姓名，且通篇公
    告內容均係針對告訴人先前之公告為事實澄清，係屬為公共
    利益而顯受公評之事云云。然查：　
　⒈觀之被告所為之通篇公告內容，全文非多有誤繕之情，又「
    龍」與「膿」之繕打輸入鍵並不相同，當無誤植之理，是被
    告所辯其係無心誤植，並不可採。其應係刻意為之，甚為顯
    明。
　⒉被告刻意將告訴人姓名繕打為「葉國膿」，顯已屬情緒性之
    人身攻擊，為輕蔑告訴人、使告訴人難堪之行為，而逾越表
    達意見之合理範圍，其主觀上有對告訴人侮辱之犯意，並為
    侮辱告訴人之犯行，應堪認定。又被告係在社區電梯旁佈告
    欄張貼載有「葉國膿」之公告，顯已處於多數住戶得以共見
    共聞之狀態，而該當公然之要件。　　
  ⒊縱通篇公告係顯受公評之事，亦無礙被告確有刻意將告訴人
    姓名繕打為「葉國膿」，而有侮辱告訴人之犯意及犯行。
  ㈢綜上，本件事證已臻明確，被告所辯並不足採，其有為上開
    事實欄所載之公然侮辱犯行，堪以認定，應依法論科。
二、論罪科刑：
  ㈠核被告所為，係犯刑法第309條第1項之公然侮辱罪。
  ㈡被告係利用陳鳳雪而犯本案犯行，為間接正犯。
  ㈢爰審酌被告因不滿告訴人催討管理費，竟在特定多數人得共
    見公聞之處所，張貼刻意將告訴人姓名繕打成「葉國膿」之
    公告，貶損告訴人之人格，並使告訴人感受不堪，所為實非
    可取。且犯後又以前揭辯詞，矯飾犯行，堪認犯後態度惡劣
    ，兼衡未與告訴人達成和解，暨其犯罪動機、手段、造成之
    損害、告訴人於本院表示請求從重量刑之意見（見本院卷第
    107頁）等一切情狀，量處如主文所示之刑，並諭知易科罰
    金之折算標準，以示懲儆。
據上論斷，應依刑事訴訟法第299條第1項前段、第306條，刑法
第309條第1項、第41條第1項前段，刑法施行法第1條之1第1項，
判決如主文。
本案經檢察官林晉毅提起公訴，檢察官吳春麗到庭執行職務。 
　
中　　華　　民　　國　　111 　年　　3 　　月　 　2　　日
　　　　　　　　　刑事第二十一庭  法　官　倪霈棻
上正本證明與原本無異。 
如不服本判決應於收受送達後20日內向本院提出上訴書狀，並應
敘述具體理由；其未敘述上訴理由者，應於上訴期間屆滿後20日
內向本院補提理由書（均須按他造當事人之人數附繕本）「切勿
逕送上級法院」。告訴人或被害人如對於本判決不服者，應具備
理由請求檢察官上訴，其上訴期間之計算係以檢察官收受判決正
本之日期為準。 
                                  書記官  陳怡君 
中　　華　　民　　國　　111 　年　　3 　　月　　3 　　日
附錄本案論罪科刑法條：
中華民國刑法第309條
公然侮辱人者，處拘役或9千元以下罰金。
以強暴犯前項之罪者，處1年以下有期徒刑、拘役或1萬5千元以
下罰金。